【裁判字號】    95,判,931
【裁判日期】    950622
【裁判案由】    虛報進口貨物
【裁判全文】
最  高  行  政  法  院  判  決
                                     95年度判字第00931號
上  訴  人  上好有限公司
代  表  人  甲○○
被 上訴 人  財政部臺北關稅局
代  表  人  江安雄
上列當事人間因虛報進口貨物事件，上訴人對於中華民國93年11
月16日臺北高等行政法院92年度訴字第2653號判決，提起上訴，
本院判決如下：
    主  文
原判決廢棄，發回臺北高等行政法院。
    理  由
本件上訴人在原審起訴主張：上訴人於民國90年3月29日委由長
勵報關行有限公司向被上訴人申報進口貨物乙批（報單號碼：第
CH/90/374/01067號），原申報SKIRT OF PO 97% PU 3%等共1,31
6項貨物；完稅價格為新臺幣（下同）581,906元，經被上訴人查
核結果，認報價偏低，經檢附報關發票送財政部關稅總局驗估處
查得實到貨物為DRESS OF PO 97% PU 3%等共1,316項貨物；完稅
價格為5,414,714元，認上訴人涉有繳驗不實發票，逃漏進口稅
款之行為，依海關緝私條例第37條第1項及第44條規定，處上訴
人所漏進口稅額2倍之罰鍰計1,133,918元，並追徵所漏進口稅費
計569,013元。惟本案申報完稅價格，係依發票所列交易價格計
算而得，被上訴人卻以關稅總局驗估處依據駐日經濟文化代表處
經濟組查證結果，認原申報價格僅佔日本出口申報價格之10.55%
。惟本案申請進口價格僅佔日本出口申報價格10.55%，究係如何
推算而得，顯有疑義。上訴人一再說明申報價格就是交易價格，
也就是實付價格。又進口貨物價格縱經關稅總局驗估處改估，如
無變造或偽造發票情事，亦無海關緝私條例之適用。上訴人進口
貨品國內銷售及計算成本，以進口報運價的乘1.5倍開發票，於
臺北市稅捐稽徵處有上訴人申報資料可查，且關稅總局驗估處另
案認上訴人所執日本發票金額為實際出口價額之26.4%，本案竟
稱僅佔10.55%兩者相差比例甚大，足證其鑑價不實等情，爰請判
決將訴願決定及原處分均撤銷。
被上訴人則以：本案係經財政部關稅總局驗估處檢附上訴人報關
所附發票等資料，函請駐日本經濟文化代表處經濟組洽請日方協
查所得結果，原申報進口價格僅佔日本出口申報價格之10.55%，
進口人涉有繳驗不實發票及低報價格逃漏關稅情事，經該處分別
以90年5月31日總驗緝2(4)字第90600060號、90年11月7日總驗2(
4)字第90100762號、91年10月30日總驗1(3)字第91100884號、92
年1月30日總驗1(3)字第92100137號函復被上訴人在卷可稽，被
上訴人依該處查得價格核計系案貨物漏稅額並依法論處，核屬允
當等語，資為抗辯。
原審判決將訴願決定及原處分維持，駁回上訴人之訴，係以：上
訴人於90年3月29日向被上訴人申報進口貨物乙批，原申報SKIRT
OF PO 97% PU 3%等共1,316項貨物，完稅價格為581,906元，經
該局查核結果，認報價偏低，經檢附報關發票送財政部關稅總局
驗估處查得實到貨物完稅價格為5,414,714元，有該局第0000000
0號緝私報告表附卷可稽，認上訴人涉有繳驗不實發票，逃漏進
口稅款之行為，乃處上訴人所漏進口稅額2倍之罰鍰計1,133,918
元，並追徵所漏進口稅費計569,013元。經查本件據財政部關稅
總局驗估處90年5月31日總驗緝2(4)字第90600060號函說明三略
稱：「本案進口人報關所檢附之發票，經本處函請駐日經濟文化
代表處經濟組查證結果，原申報進口價格僅佔日本出口申報價格
之10.55%，進口人涉有繳驗不實發票及低報價格逃漏關稅情事。
」本件上訴人既自承開立發票之日本「JAPAN BEST GOOD CO.,
LTD.」並非真正供應商，而其金額與日方查得FOB差距甚大，且
經財政部關稅總局驗估處曾於90年10月2日以總驗通4(4)字第900
1142號函請上訴人提供相關交易憑證資料前來說明，惟上訴人雖
到該處說明，但未能提供合理說明及相關佐證文件，證明其原申
報價格為符合行為時關稅法第12條之實付或應付價格，是以上訴
人原申報價格自不得作為計算完稅價格之依據。又查上訴人原申
報價格佔日本出口申報價格之百分比，係由我駐日經濟文化代表
處向日本官方查得，應具證據力與公信力，財政部關稅總局驗估
處核估價格亦由此計算；上訴人前所提供之「原始交易文件」，
所遞交者僅為報關發票，並未能提供合理說明及其他佐證文件資
料，無法證明原申報價格符合行為時關稅法第12條之規定。本案
不實發票之認定理由已如前述，至於其他經財政部關稅總局驗估
處提高價格之補稅案件，被上訴人將視個案案情認定其發票是否
不實。又查本案完稅價格之核估係經財政部關稅總局驗估處檢附
上訴人報關時所附之發票等資料，函請駐日經濟文化代表處經濟
組洽請日方協查所得再行辦理，雖前後二案查證結果，所佔比例
有所差異，惟此係不同時間採購之價格不同，其所得之自亦有所
不同，因認上訴人之違章行為至為明確，為其判決之論據。
本院查：行政訴訟法第133條規定：「行政法院於撤銷訴訟，應
依職權調查證據；．．．」又判決不備理由者，當然違背法令；
判決應作判決書記載其理由；理由項下，應記載關於攻擊或防禦
方法之意見及法律上之意見，為同法第243條第2項第6款及第209
條第1項第7款、第3項所明定。準此，行政法院於撤銷訴訟，未
依職權調查證據，且為原告敗訴之判決而就關於原告攻擊方法之
意見及法律上之意見，有未記載於判決理由項下者，即有判決不
適用法規及判決不備理由之違法。卷查，被上訴人認定上訴人涉
有繳驗不實發票及低報價格，無非依據財政部關稅總局驗估處函
請駐日經濟文化代表處經濟組查證結果，認為上訴人原申報進口
價格僅佔日本出口申報價格之10.55%，因將原申報SKIRT OF PO
97% PU 3%等共1,316項貨物，完稅價格為581,906元，核算其實
到貨物完稅價格為5,414,714元，總計調高9.3倍，據以核算逃漏
之進口稅額，並按其核算之漏稅額處2倍之罰鍰，處分至為嚴厲
。惟查，上訴人於復查階段即一再主張其報關申報之完稅價格，
係依發票所列交易價格計算，該發票並未偽造或變造，何能謂之
不實發票？被上訴人認定上訴人所附發票不實之理由如何？有何
憑據？此涉及人民權益事項，被上訴人無任何說明，即提高近10
倍之數額，誠不負責任至極云云。而被上訴人對上訴人之上開置
疑，迄未提出合理說明，其懷疑上訴人所提出交易資料之真實性
或正確性，有何具體事證及憑據？是否原申報1,316項貨物之完
稅價格，每一項貨物均屬低報價格？原審復未依職權調查證據並
敘明認定系爭發票為不實及其低報價格之理由，自嫌疏漏。縱認
本件國外之供應商JAPAN BEST GOOD CO.,LTD.並非真正之供應商
，惟進口商向不同廠商收購貨物再委由一家廠商統一發貨，依買
賣雙方之交易價格，由發貨商據實簽發發票，似難認定其發票所
列交易價格當然為不實發票。又查，上訴人於89年10月5日進口
同樣貨物之完稅價格係由證人即前駐日本經濟文化代表處關員劉
松貴查價，據其另案於93年9月14日在原審作證時供稱：「被上
訴人寄來發票我拿給日本官方，日本官方與其存檔資料核對後，
給我的結論台灣報關價格與日本報關價格有差距。」「日本海關
幫忙查價，是利用私人情誼，一般有默契是不能透露（那一單位
）」「因關稅總局只有書面給我，依書面查市價很困難，且因為
結案壓力，所以只有向日本海關查詢。」足證本件所謂經駐日本
經濟文化代表處查證，既未向專業鑑價機構、同業商會或市場查
價，而僅透過私人情誼，向日本官方人員詢問，復無任何相關佐
證資料，依該詢問所得資料，自難換算上訴人原申報進口價格僅
佔日本出口申報價格之百分比若干，尚不足以作為系爭來貨價格
申報不實並應全面提高9.3倍之依據。又系爭來貨共1,316項，駐
日代表處（即承辦人員劉松貴）詢問之價格，竟可換算為每項價
格僅佔日本出口申報價格之10.55%，其查價過程係如何依每項價
格換算而來？其計算之方法如何？證人所稱「日本官方與其存檔
資料核對」，是否係由日本海關人員確實依據本件日本供應商
JAPAN BEST GOOD CO.,LTD.辦理出口報關所附發票等相關資料核
對？有無其他相關佐證資料？均欠明瞭。原審對於上開疑點，未
依職權調查證據，復未於判決理由項下詳加論述並說明其判斷之
理由及適用法律之依據，遽認上訴人原申報價格佔日本出口申報
價格之10.55%，係由我駐日經濟文化代表處向日本官方查得，應
具證據力與公信力，亦有判決不適用法規及判決不備理由之違誤
。上訴論旨，執前述理由，指摘原判決違背法令，求予廢棄，非
無理由，應將原判決廢棄，發回原審法院查明事實後另為適法之
判決，以昭折服。
據上論結，本件上訴為有理由，依行政訴訟法第256條第1項、第
260條第1項，判決如主文。
中    華    民    國    95    年    6     月    22    日
                  第二庭審判長法  官  廖  政  雄
                              法  官  林  清  祥
                              法  官  鍾  耀  光
                              法  官  姜  仁  脩
                              法  官  胡  國  棟
以  上  正  本  證  明  與  原  本  無  異
中    華    民    國    95    年    6     月    22    日
                              書記官  蘇  金  全


司法院資訊處製作；財團法人民間司法改革基金會備份。
